臺灣臺南地方法院民事判決　　　　　　　 96年度訴字第865號
原　　　告　中國信託商業銀行股份有限公司
法定代理人　丁○○
訴訟代理人　甲○○
被　　　告　丙○○○
被　　　告　乙○○
上列當事人間請求塗銷所有權移轉登記事件，經本院於民國96年
11月27日言詞辯論終結，判決如下：
    主  文
被告丙○○○與被告洪鬧守就如附表所示之不動產，於民國九十
五年六月二十日所為贈與之債權行為及於民國九十五年七月二十
日所為所有權移轉登記之物權行為，均應予撤銷。
被告洪鬧守應將如附表所示之不動產，經臺南縣永康地政事務所
以九十五年永一字第一三一五二０號收件，於九十五年七月二十
日以贈與為登記原因所為之所有權移轉登記予以塗銷。
訴訟費用由被告連帶負擔。
    事實及理由
壹、程序方面：原花蓮區中小企業銀行股份有限公司於民國（下
    同）96年9月8日為原告所合併，並聲明承受訴訟，有行政院
    金融監督管理委員會96年7月26日金管銀（六）字第0960028
    5840號函及聲請承受訴訟狀，附卷可稽，核無不合，合先敘
    明。
貳、原告起訴主張：訴外人立棠企業有限公司於民國93年8月26
    日，邀同被告丙○○○等人為連帶保證人向原告借款新台幣
    （下同）120萬元，借款期間自93年8月26日起至96年8月26
    日止，約定按月攤還本息，利息按年息百分之12.88固定計
    付，未按期繳納本息，自逾期日起6個月內按原借利率百分
    之10，逾6個月部分，按原借利率百分之20加計違約金，如
    有一期未按期付息，即視為全部到期。未料立棠企業有限公
    司自95年6月26日起即未依約攤還本息，被告丙○○○連帶
    保證人，自應負連帶清償之責。惟被告丙○○○竟於95年7
    月20日將如附表所示之不動產以贈與為登記原因，將所有權
    移轉登記予被告洪鬧守，致原告無法就系爭土地取償，被告
    間之行為顯係無償且損害原告之債權，依民法第244條第1項
    之規定，請求撤銷被告間就系爭土地所為之贈與行為及所有
    權移轉登記行為，併依同條第4項之規定，請求被告洪鬧守
    塗銷系爭土地之所有權移轉登記，回復為被告丙○○○所有
    。並聲明：請求判決如主文所示。
參、被告丙○○○、洪鬧守則以：對於立棠企業有限公司向原告
    借錢，而被告丙○○○為連帶保證人，及系爭不動產確有辦
    理所有權移轉等情均不爭執，惟被告希望自行處理系爭不動
    產以還債等語置辯，並聲明：原告之訴駁回。
肆、得心證之理由：
（一）查原告主張之事實，業據提出借款契約書、授信約定書、
      放款戶授信明細表、系爭土地登記謄本等件為證。且被告
      丙○○○亦自承伊其他不動產皆設定抵押權予銀行、農會
      ，亦無其他現金存款（參本院96年8月21日言詞辯論筆錄
      ），是堪信原告上開主張為真實。
（二）按稱消費借貸者，謂當事人一方移轉金錢或其他代替物之
      所有權於他方，而約定他方以種類、品質、數量相同之物
      返還之契約；又借用人應於約定期限內，返還與借用物種
      類、品質、數量相同之物，民法第474條第1項、第478條
      前段分別定有明文。再保證債務之所謂連帶，係指保證人
      與主債務人負同一債務，對於債權人各負全部給付之責任
      者而言，此就民法第272條第1項規定連帶債務之文義參照
      觀之甚明。故連帶保證與普通保證不同，縱使無民法第74
      6條所列各款情形，亦不得主張同法第745條關於檢索抗辯
      之權利（最高法院45年台上字第1426號判例意旨參照）。
      本件訴外人立棠企業有限公司既向原告借貸前述金額，而
      尚積欠本金等款項，且清償期已視為到期，被告丙○○○
      為其連帶保證人，自應負連帶清償責任。次按債務人所為
      之無償行為，有害及債權者，債權人得聲請法院撤銷之；
      債權人依前開規定聲請法院撤銷時，得併聲請命受益人回
      復原狀，民法第244條第1項、第4項前段分別定有明文。
      而民法第244條之撤銷權，其客體乃包括債務人之債權行
      為及物權行為，債權人行使此種撤銷權時，並可同時訴請
      撤銷債務人之債權行為及物權行為（最高法院42年台上字
      第323號、48年台上字1750號判例意旨參照）。查被告間
      就系爭土地所為贈與之債權行為及所有權移轉登記之物權
      行為，既屬無償行為，且害及原告債權，依民法第244條
      第1項規定，原告自得訴請撤銷，並得依同條第4項前段之
      規定，訴請被告洪鬧守塗銷系爭土地之所有權移轉登記，
      回復被告丙○○○所有。從而，原告本於民法第244條第1
      項、第4項前段之規定，提起本訴，求為判決如主文所示
      ，為有理由，應予准許。
伍、結論：本件原告之訴為有理由，依民事訴訟法第385條第1項
    前段、第78條、第85條第1項前段。
中　　華　　民　　國　　96　　年　　12　　月　　11　　日
                  民事第三庭法　官　廖建彥
以上正本係照原本作成
如對本判決上訴，須於判決送達後20日內向本院提出上訴狀
中　　華　　民　　國　　96　　年　　12　　月　　11　　日
                                書記官　林木村
